臺灣臺中地方法院刑事判決　96年度易字第612號
公　訴　人　臺灣臺中地方法院檢察署檢察官
被　　　告　甲○○
上列被告因賭博案件，經檢察官向本院沙鹿簡易庭聲請以簡易判
決處刑（聲請案號：九十五年度偵字第九二九六、一九一三三號
），本院沙鹿簡易庭認不宜以簡易判決處刑，簽改移本院刑事庭
依通常程序審理，本院判決如下：
    主    文
本件公訴不受理。
    理    由
一、公訴意旨以：被告甲○○係址設臺中縣大甲鎮○○路一四○
    之二號一樓之「臺灣巨蛋超級市場」及「皇家電子遊戲場」
    之負責人，竟意圖營利並基於賭博之概括犯意，自民國九十
    五年一月間起，即在上開公眾得出入之場所，擺設「跑馬機
    臺」三台、「超級跑燈大舞台」二台、「滿貫大亨」三台、
    「超級魔法球跑燈」一台、「彩金跑燈」一台等賭博性電子
    遊戲機，以聚集不特定人與之對賭。並自同年三月間，以月
    薪新台幣（下同）一萬七千元之代價，僱用張盈庭，而張盈
    庭即與甲○○基於前開犯意之聯絡，負責該賭博電子遊戲場
    之現金兌換及開洗分等工作。該遊戲場之賭博方式，係由不
    特定之賭客，先以現金向張盈庭以十元兌換一枚代幣，賭客
    投代幣入遊戲機內，一枚代幣可換十分，開分後再押注分數
    與機器對賭，如有押中，可得倍數不等之分數，最後視殘存
    分數之多寡，而按一比一之比例，先行向店員張盈庭兌換積
    分卡後，再向張盈庭以一分兌換一元之比例，換取同額現金
    或超商內等值商品。賭客賭玩後，若剩餘分數低於原投注分
    數，差額部分即屬該遊戲場所贏得；若剩餘分數超出賭客原
    投注分數，差額部分即屬賭客所贏得，該遊戲場即據此與不
    特定之賭客賭博財物。嗣於九十五年四月十一日下午一時三
    十分許，適賭客林義忠賭玩機台後，持一千分之積分卡向張
    盈庭兌換為現金時，為警當場查獲，並在該遊戲場查獲正在
    該處賭玩遊戲機之賭客郭滄枝、曾俊賢等人。除扣得上述供
    作賭博之電子遊戲機共十台外，並扣得代幣六千三百一十八
    個、積分卡七十張、賭資六千元及洗分單一張等物。因認被
    告甲○○涉犯刑法第二百六十六條第一項、第二百六十八條
    之賭博罪嫌云云。
二、按已經提起公訴或自訴之案件，在同一法院重行起訴者，應
    諭知不受理之判決，並得不經言詞辯論為之，刑事訴訟法第
    三百零三條第二款、第三百零七條，分別定有明文。次按一
    事不再理為刑事訴訟法上一大原則，蓋對於同一被告之一個
    犯罪事實，無論是實質上一罪或裁判上一罪，祇有一個刑罰
    權，不容重複裁判，故檢察官就同一事實為先後兩次起訴，
    法院應依刑事訴訟法第三百零三條第二款就重行起訴部分諭
    知不受理之判決，最高法院九十年台非字第五○號著有裁判
    。又按連續犯之行為業經就一部分起訴者，依審判不可分之
    原則，固應就全部予以審判，惟其他部分如在同一法院重行
    起訴時，則應依刑事訴訟法第三百零三條第二款，就後繫屬
    之案件諭知不受理之判決，不得僅就全部事實予以審判，而
    對後案不予處理，最高法院八十六年台上字第一六四七號著
    有裁判。又按刑法部分條文於94年1月7日修正公布，並於九
    十五年七月一日施行。按行為後法律有變更者，適用行為時
    之法律，但行為後之法律有利於行為人者，適用最有利於行
    為人之法律，修正後刑法第二條第一項定有明文。此條規定
    係規範行為後法律變更所生新舊法律比較適用之準據法，本
    身尚無新舊法比較之問題，於新法施行後，應一律適用新法
    第二條第一項之規定，為「從舊從輕」之比較，先予敘明。
    再按本次法律變更，比較時應就罪刑有關之共犯、未遂犯、
    想像競合犯、牽連犯、連續犯、結合犯，以及累犯加重、自
    首減輕暨其他法定加減原因（如身分加減）與加減例等一切
    情形，綜其全部罪刑之結果而為比較（最高法院九十五年五
    月二十三日九十五年度第八次刑庭會議決議參照）。而修正
    前刑法第五十六條連續犯之規定於新法施行後業經刪除，被
    告之連續數犯罪行為，應予分論併罰（即數罪併罰）。又修
    正後刑法第五十一條規定：數罪併罰，分別宣告其罪之刑，
    四、宣告之最重刑為無期徒刑者，不執行他刑。但罰金及從
    刑不在此限。五、宣告多數有期徒刑者，於各刑中之最長期
    以上，各刑合併之刑期以下，定其刑期。但不得逾三十年。
    七、宣告多數罰金者，於各刑中之最多額以上，各刑合併之
    金額以下，定其金額。」比較新、舊法結果，無論依數罪併
    罰宣告無期徒刑（及罰金）或宣告有期徒刑（及罰金），均
    不若適用舊法之連續犯論以一罪之規定有利於被告。
三、經查：本件被告甲○○前基於連續賭博之概括犯意，自九十
    四年八月十日起，在上揭同一地點其所經營「臺灣巨蛋超商
    」（附設皇家電子遊戲場）內之公眾得出入之場所，設置屬
    賭博性電子遊戲機共十五台，供不特定人賭玩，並自九十四
    年八月間起僱用與其有犯意聯絡之羅麗芳，擔任店員職務，
    且自前開設置機檯之時段負責為客人洗分、兌換現金之工作
    。以上揭之相同手法，與不特定賭客賭博，嗣於九十五年三
    月六日下午五時五分許，適賭客紀元振將在上址賭玩跑馬電
    玩機台贏得之分數向櫃檯人員羅麗芳兌換為等額現金時，為
    警當場查獲，並扣得上開電子遊戲機十五台等物（下簡稱前
    案），經臺灣臺中地方法院檢察署檢察官以九十五年度偵字
    第一一八一○號向本院沙鹿簡易庭聲請簡易判決處刑，於九
    十五年六月二十九日繫屬於本院沙鹿簡易庭（九十五年度沙
    簡字第三四七號），其後因不宜以簡易判決處刑，於九十五
    年十月十八日分由本院刑事庭以九十五年度易字第三○二九
    號依通常程序審理，並經本院刑事庭於九十六年一月十九日
    以認罪協商程序宣示判決，該判決於同年月二十四日送達，
    迄今尚未逾上訴期間等情，此有臺灣高等法院被告前案紀錄
    表及上開前案之聲請簡易判決處刑書、認罪協商判決附卷可
    稽，並經本院依職權調閱上開卷證核閱無訛。而本案係於九
    十五年九月十一日始繫屬於本院沙鹿簡易庭，且本案之犯罪
    與前案間，手法相同，地點同一，擺設機具雖有不同，但犯
    罪時間部分重疊，前案係九十五年三月六日查獲，本案則是
    九十五年四月十一日查獲，時間緊接，侵害法益相同，又均
    係九十五年七月一日新刑法施行前之犯罪，顯係基於同一概
    括犯意而為，經依刑法第二條第一項規定，比較新舊刑法結
    果，以修正前刑法第五十六條連續犯之規定有利於被告，是
    被告所為前、後二案，應為連續犯之裁判上一罪關係，故本
    案（後案）之訴追係就具有連續犯之裁判上一罪之犯行重行
    起訴，揆諸前開說明，本件爰不經言詞辯論，逕予諭知不受
    理之判決。
據上論斷，應依刑事訴訟法第四百五十二條、第三百零三條第二
款、第三百零七條，刑法第二條第一項前段、修正前第五十六條
，判決如主文。
中　　華　　民　　國　　96　　年　　2 　　月　　1 　　日
                  刑事第八庭
                       審 判 長 法  官  林慧英
                                法  官  陳慧珊
                                法  官  賴恭利
以上正本證明與原本無異。
如不服本判決，應於收受送達之日起十日內向本院提出上訴狀（
須附繕本），上訴於臺灣高等法院臺中分院。
                                書記官　陳貴卿
中　　華　　民　　國　　96　　年　　2 　　月　　1 　　日
